【裁判字號】    92,台上,1519
【裁判日期】    920327
【裁判案由】    違反水利法
【裁判全文】
最高法院刑事判決                              九十二年度台上字第一五一九號
    上  訴  人  甲○○
右上訴人因違反水利法案件，不服台灣高等法院中華民國八十九年十月二十六日第二
審判決（八十九年度上訴字第三○三六號，起訴案號：台灣板橋地方法院檢察署八十
七年度偵字第二○六五九號），提起上訴，本院判決如左：
    主  文
上訴駁回。
    理  由
按刑事訴訟法第三百七十七條規定：上訴於第三審法院，非以判決違背法令為理由，
不得為之。是提起第三審上訴，應以原判決違背法令為理由，係屬法定要件。如果上
訴理由係對原審已調查明確並於判決內論駁或說明之事項，徒憑己見重為事實上之爭
辯，或任意指摘，顯與法律規定得為第三審上訴理由之違法情形不相適合時，即應認
其上訴為違背法律上之程式，予以駁回。上訴意旨略稱：(1)依水利法施行細則第一百
四十二條第二款、第一百四十六條之規定，其所稱行水區，在未築有堤防者，為尋常
洪水位達到地區之土地；而所謂尋常洪水位，係指五年內洪峰高度出現次數最多之洪
水位。原審未向主管之最高水利機關經濟部水資局函詢查明，即認定上訴人係在行水
區內整地，有調查職責未盡之違法。(2)上訴人不知該地係行水區，及在該處整地屬違
法行為，並無犯罪故意，原審未敘明其認定上訴人明知係行水區之證據及理由，而論
以違反水利法罪責，有判決理由不備及適用法則不當之違法云云。
惟查：原判決維持第一審論處上訴人甲○○共同違反主管機關為保護水道，禁止在行
水區內傾倒廢土，足以妨礙水流之行為之規定，致生公共危險（累犯）罪刑之判決，
駁回上訴人在第二審之上訴，係依憑上訴人與共犯余正雄之供述，證人即台北縣工務
局水利課河川巡防員簡正義、馬照熙之證供，卷附台北縣政府八十七年八月四日八七
北府工水字第二四二三一四號函及所附現場照片等證據，為其論罪之依據。並敘明：
余正雄傾倒廢土之地點係於大漢溪之行水區，屬獨立區域；該大漢溪右岸係靠自然形
成之土堤高度防汛防洪，上訴人及余正雄在該行水區傾倒廢土及整地之行為，會改變
水流方向，阻塞下游河道，造成下游抽水站水門功能無法正常發揮，下游河床亦會因
此壅高，易造成水災，均據證人馬照熙證述在卷，足證已足以妨害水流，並致生公共
危險；且主管機關為保護水道，禁止在行水區內傾倒廢土，以避免妨礙水流，致生公
共危險，乃眾所皆知，況八十五年七月三十一日賀伯颱風入侵時，大漢溪沿岸因遭任
意傾倒垃圾及廢土，導致週遭地區盡成澤國，致生嚴重災害，經電視媒體廣泛報導，
上訴人亦無不知之理，其所辯不知於該處整地係屬違法行為，要屬卸責之詞，縱不知
於行水區開挖整地係屬違法，依刑法第十六條規定，亦不得因不知法律而免除刑事責
任各等情，對於上訴人否認行為違法，認為不可採取，經予說明論駁，其推理論斷於
證據法則並無違背。而原判決依憑證人馬照熙之證供等卷內證據資料，已足認定上訴
人與余正雄傾倒廢土及整地之地點確在尋常洪水位到達之行水區內，縱未再向水利主
管機關函詢，於認定事實及判決結果均尚無影響，難認即有違背調查證據必要性之違
法。上訴意旨係對原審已調查明確並於判決內論駁或說明之事項，徒憑己見重為事實
上之爭辯，或任意指摘，自與法律規定得為第三審上訴理由之違法情形不相適合。綜
上說明，應認本件上訴違背法律上之程式，予以駁回。
據上論結，應依刑事訴訟法第三百九十五條前段，判決如主文。
中      華      民      國    九十二    年      三      月    二十七    日
                              最高法院刑事第十一庭
                                  審判長法官  呂  潮  澤
                                        法官  白  文  漳
                                        法官  陳  世  雄
                                        法官  孫  增  同
                                        法官  林  開  任
      右正本證明與原本無異
                                              書  記  官
中      華      民      國    九十二    年      四      月      一      日


司法院資訊處製作；財團法人民間司法改革基金會備份。
